【裁判字號】    94,易,1177
【裁判日期】    950103
【裁判案由】    傷害等
【裁判全文】
臺灣桃園地方法院刑事判決              94年度易字第1177號
公  訴  人  台灣桃園地方法院檢察署檢察官
被      告  乙○○
            甲○○
                    號
上  一  人
選任辯護人  羅美棋律師
上列被告等因家庭暴力之傷害等案件，經檢察官提起公訴（94年
度偵字第9405號），本院判決如下：
    主  文
乙○○傷害人之身體，處有期徒刑肆月，如易科罰金，以佰元
折算壹日。
甲○○傷害人之身體，處有期徒刑月，如易科罰金，以佰元
折算壹日。
    事  實
一、乙○○與甲○○原係同居之男女朋友，為家庭暴力防治法第
    3 條第2 款所稱家庭成員關係，於民國94年4 月23日凌晨零
    時50分許，在桃園縣平鎮市雙連里8 鄰雙連坡43之27號（起
    訴書誤載為桃園縣平鎮市○○路255 巷16號4 樓）甲○○與
    乙○○當時同居住處，因談論分手問題一言不合，竟各基於
    傷害之犯意，出手互毆，致甲○○受有左臂及右臂、前臂挫
    傷併瘀青、左頸及胸前挫傷、右小腿瘀青、左膝瘀青等傷害
    ，乙○○財受有後枕部及鼻樑撕裂傷、右前臂瘀傷等傷害。
二、案經乙○○、甲○○分別訴由桃園縣政府警察局平鎮分局報
    告臺灣桃園地方法院檢察署檢察官偵查起訴。
    理  由
一、訊據被告乙○○、甲○○固不否認有在上開時、地為分手事
    情吵架，惟均矢口否認有何傷害之犯行，被告乙○○辯稱：
    當天我們是有拉扯，但是並沒有打被告甲○○云云，被告甲
    ○○辯稱：並沒有打被告乙○○，是遭被告乙○○攻擊始為
    正當防衛云云
二、經查：
 (一)上開犯罪事實，業據被告乙○○、甲○○互為指訴綦詳，
     核與證人丙○○於本院審理時結證稱：當天被告甲○○慌
     慌張張跑到守衛室，我問她發生什麼事，她說被打，然後
     就在守衛室用自己的手機打給媽媽，不久她媽媽和姑丈到
     守衛室後，就一起去她家等語（見本院卷第54頁、第55頁
     ）大致相符；至於被告乙○○、甲○○互為指訴對方毆打
     成傷一節，有與渠等所訴相符之署立桃園醫院、新陽明醫
     院診斷證明書各1 紙（見偵卷第25頁、第26頁）足資佐證
     。雖被告乙○○空以前詞置辯，無非圖卸之詞，自無足採
     信。
 (二)雖被告甲○○執前詞置辯，然：按刑法上之正當防衛以遇
     有現在不法之侵害為前提，如不法侵害尚未發生，即無防
     衛之可言；正當防衛必須對於現在不法之侵害始得為之，
     侵害業已過去，即無正當防衛可言。至彼此互毆，又必以
     一方初無傷人之行為，因排除對方不法之侵害而加以還擊
     ，始得以正當防衛論。故侵害已過去後之報復行為，與無
     從分別何方為不法侵害之互毆行為，均不得主張防衛權（
     參照最高法院27年上字第2879號判例、30年上字第1040 號
     判例意旨）。就本件被告甲○○與被告乙○○因分手問題
     發生爭執，二人進而互相攻擊，就雙方受有前開傷勢以觀
     ，實難認被告甲○○僅係單純為排除對方不法之侵害而加
     以還擊，是其所為自不得阻卻違法。
三、綜上所述，是本案事證已臻明確，被告乙○○、甲○○之犯
    行均洵堪認定，自應依法論科。
四、核被告乙○○、甲○○所為，均係犯刑法第277 條第1 項之
    普通傷害罪。被告2 人為本件犯行之際，具有家庭暴力防治
    法第3 條第2 款之家庭成員關係，其2 人因故意實施暴力行
    為而成立刑法所規定犯罪，為家庭暴利防治法第2 條第2 項
    之家庭暴力罪，起訴書漏載此部分，應予補充。爰審酌被告
    乙○○、甲○○間僅因分手問題而為本案犯行之犯罪動機、
    所受刺激、使用之手段、所生之危害及被告等之品行、智識
    程度、犯罪後之態度等一切情狀，各量處如主文所示之刑，
    並均諭知如易科罰金之折算標準。
五、不另為無罪之諭知部分：
  (一)公訴意旨另以：被告乙○○於上開時、地與被告甲○○發
      生衝突時，同時以「要與你同歸於盡」等語恐嚇甲○○，
      致甲○○心生恐懼，因認被告乙○○涉犯刑法第305 條之
      恐嚇危害安全罪嫌。
  (二)按犯罪事實應依證據認定之，無證據不得推定」其犯罪事
      實；又不能證明被告犯罪者，應諭知無罪之判決；刑事訴
      訟法第154 條第2 項、第301 條第1 項分別定有明文。又
      犯罪事實之認定，應憑真實之證據，倘證據是否真實尚欠
      明確，自難以擬制推測之方法，為其判斷之基礎；而認定
      犯罪事實之證據係指足以認定被告確有犯罪行為之積極證
      據而言，該項證據自須適合於被告犯罪事實之認定，始得
      採為斷罪資料（參照最高法院53年臺上字第656 號、29年
      上字第3105號判例意旨）。且刑事訴訟上證明之資料，無
      論其為直接或間接證據，均須達於通常一般之人均不致有
      所懷疑，而得確信其為真實之程度，始得據為有罪之認定
      ，若其關於被告是否犯罪之證明未能達此程度，而有合理
      懷疑之存在，致使無從形成有罪之確信，根據「罪證有疑
      ，利於被告」之證據法則，即不得遽為不利被告之認定（
      參照最高法院76年臺上字第4986號判例意旨）。
  (三)公訴人認被告乙○○涉犯前開犯行，無非係以證人即被告
      甲○○指述為其論斷依據。訊據被告乙○○固坦承於前開
      時、地與被告甲○○拉扯，惟堅決否認有恐嚇之犯行，辯
      稱：伊未出言恐嚇甲○○等語。查：被告乙○○被訴恐嚇
      部分，僅有告訴人即被告甲○○之指述，依前開規定，尚
      難確信被告乙○○確有恐嚇之犯行，此外復查無其他證據
      證明被告確有公訴人所指此等部分之犯行，揆諸前揭說明
      ，自難為被告不利之認定。另告訴人即被告甲○○於本院
      審理時證述：被告乙○○是在開始動手前即出言恫嚇「要
      分手沒那麼容易，要分手費，不然要跟你同歸於盡」云云
      （見本院卷第74頁），是倘此部分成立犯罪，應為傷害之
      實害行為所吸收，不另論以刑法第305 條之恐嚇安全罪，
      起訴書認應另論以恐嚇安全罪，稍有未當，是以，被告乙
      ○○被訴恐嚇部分倘成立犯罪，與本院前揭論罪部分有實
      質上一罪之吸收犯關係，爰不另為無罪之諭知，併此敘明
      。
據上論斷，應依刑事訴訟法第299 條第1 項前段，刑法第277 條
第1 項、第41條第1 項前段，罰金罰鍰提高標準條例第1 條前段
、第2 條，判決如主文。
本案經檢察官蔡孟利到庭執行職務。
中    華    民    國    95    年    1     月    3     日
                  刑事第一庭  審判長法  官  曾淑華
                                    法  官  黃梅淑
                                    法  官  朱美璘
以上正本證明與原本無異。
如不服本判決，應於送達後10日內，向本院提出上訴狀。
                                    書記官  楊鳳滿
中    華    民    國    95    年    1     月    5     日
附錄本案論罪科刑法條：
中華民國刑法第277條(普通傷害罪)
傷害人之身體或健康者，處三年以下有期徒刑、拘役或一千元以
下罰金。
犯前項之罪因而致人於死者，處無期徒刑或七年以上有期徒刑；
致重傷者，處三年以上十年以下有期徒刑。


司法院資訊處製作；財團法人民間司法改革基金會備份。
